最高法院刑事判決　　　　　　　　　　　　　　　　九十一年度台上字第九三二號
　　上　訴　人　甲○○
　　選任辯護人　林
　　　　　　　　蔡文燦律師
右上訴人因強盜案件，不服台灣高等法院中華民國八十八年十一月十七日第二審判決
（八十八年度上訴字第一九七五號，起訴案號：台灣桃園地方法院檢察署八十六年度
偵字第七五五五號），提起上訴，本院判決如左：
    主  文
原判決撤銷，發回台灣高等法院。
    理  由
本件原判決認定：上訴人甲○○前因妨害自由罪，於民國（下同）八十一年六月三十
日，經台灣高等法院判處有期徒刑三月確定，甫於八十二年三月二十三日執行完畢，
竟仍不知悔悟，復意圖為自己不法之所有，於八十六年五月十七日清晨五時許，駕駛
ＫＡ｜三五三五號自用小客車，沿桃園市○○路行駛，至民族路與金華街口時，右轉
金華街，見陳春蘭與另一女性友人黃秋子在金華街之左邊行走，即下車以持客觀上對
人身有危險性之鐵棒打陳春蘭臀部之強暴方式，使陳春蘭不能抗拒，而動手奪取陳春
蘭掛在脖子上之金項鍊一條，金項鍊因甲○○之拉扯而掉落在地上，幸陳春蘭呼叫旁
邊之黃秋子記甲○○之車牌，甲○○始因懼怕被認出而匆忙逃逸致未得手等情，因而
維持第一審論處上訴人意圖為自己不法之所有以強暴致使不能抗拒而取他人之物未遂
（累犯）罪刑，駁回上訴人在第二審之上訴，固非無見。
惟查：(一)懲治盜匪條例業經於九十一年一月三十日經總統公布廢止，同年二月一日生
效，刑法第三百二十八條第一項有關強盜罪之刑罰規定，亦於同日經修正公布，原審
判決時未及為上開新舊法律之比較適用，自屬無可維持。(二)被害人陳春蘭於一審先則
供稱：「甲○○開車經過我身邊，拿出鐵條打我屁股，並拉我衣服扯下項鍊，當他聽
到要記下他車牌號碼就馬上開車離去，項鍊扯斷掉地上，但他沒拿走。」、「他確實
拿鐵器打我屁股，並址我胸部衣服，但有無要搶我皮包，那時已酒醉，所以不清楚是
否要搶皮包」等語（見一審訴字卷第三十頁背面、第三十一頁），繼供稱：「甲○○
下車用鐵棍打我屁股又扯我衣服，我認為他是搶東西」等語（見同上卷第四十四頁背
面），後又供稱：「他（指上訴人）下車就用鐵器打我臂部，我皮包右肩斜掛到左腰
，他出手拉我皮包帶及上衣，我金項鍊掛脖子，當時我並無法判斷他是否要搶我項鍊
或皮包，我金鍊被他拉斷掉在地上，我便叫黃秋子記著車牌號碼，他聽到這句話便迅
速開車離開我」等語（見同上卷第八十七頁背面至第八十八頁），其對於上訴人有無
強盜其金項鍊之不法所有意圖，先後三次供述不盡一致，且與證人黃秋子於警訊時供
稱：上訴人下車先拉扯陳春蘭身上項鍊及皮包等物，但未搶走，再拿鐵棒毆打陳春蘭
受傷等語（見附於同上卷第一一二頁背面之警訊筆錄），亦有出入，究何者可採，原
判決未分別明其取捨之心證意見，遽採該二人之供詞為判決基礎，尚嫌理由不備。
(三)依上揭陳春蘭之供述，究竟上訴人是否確有強盜陳春蘭所有金項鍊之不法所有意圖
？其所施暴行是否已達使人不能抗拒之程度？事實尚欠明瞭，原審未詳查究明，遽為
判決，尚嫌速斷，並有查證未盡之違誤。以上或為上訴意旨所指摘，或為本院得依職
權調查之事項，應認本件有撤銷發回更審之原因。
據上論結，應依刑事訴訟法第三百九十七條、第四百零一條，判決如主文。
中      華      民      國    九十一    年      二      月    二十一    日
                              最高法院刑事第十二庭
                                  審判長法官  呂  潮  澤
                                        法官  陳  世  雄
                                        法官  孫  增  同
                                        法官  林  開  任
                                        法官  張  春  福
      右正本證明與原本無異
                                              書  記  官
中      華      民      國    九十一    年      二      月    二十七    日
